【裁判字號】    97,台上,2191
【裁判日期】    970529
【裁判案由】    違反毒品危害防制條例
【裁判全文】
最高法院刑事判決            九十七年度台上字第二一九一號
上  訴  人  甲○○
選任辯護人  王淑琍律師
上列上訴人因違反毒品危害防制條例案件，不服台灣高等法院中
華民國九十七年一月三十一日第二審更審判決（九十六年度重上
更(三)字第二０五號，起訴案號：台灣板橋地方法院檢察署九十三
年度偵字第一六四四三號），提起上訴，本院判決如下：
    主  文
上訴駁回。
    理  由
按刑事訴訟法第三百七十七條規定，上訴於第三審法院，非以判
決違背法令為理由，不得為之。是提起第三審上訴，應以原判決
違背法令為理由，係屬法定要件。如果上訴理由書狀並未依據卷
內訴訟資料，具體指摘原判決不適用何種法則或如何適用不當，
或所指摘原判決違法情事，顯與法律規定得為第三審上訴理由之
違法情形，不相適合時，均應認其上訴為違背法律上之程式，予
以駁回。本件上訴人甲○○上訴意旨略稱：(一)、檢察官就上訴人
販賣安非他命係基於營利意圖一節，並未負舉證責任，原判決以
臆測之詞為不利上訴人之推論，於法有違。(二)、原判決論述證人
何英華於原審審理中具結供述伊係有需求而請上訴人幫伊購買，
上訴人未經手價金之給付各情，係屬事後迴護上訴人之詞，於法
有違。又販賣毒品與轉讓毒品間之差異，係在於行為人有無營利
之意圖，原判決僅論述何英華知悉「購買」（即販賣）與「轉讓
」間之差異，即認定上訴人有營利之意圖，於法有違。(三)、何英
華先後供述不一，其不利上訴人供述各情是否屬實，並非無疑；
一般人無法區別販賣毒品與轉讓毒品間之差異，且何英華嗣於第
一審已供稱：委託上訴人購買安非他命比較便宜等情；何英華願
意讓上訴人寄放槍砲，足見彼等二人間之交情匪淺；本件並未在
上訴人處搜得電子磅秤等相關證物，均足以證明上訴人並無營利
之意圖。乃原判決以臆測之詞為不利上訴人之推論，復未說明何
英華供述：民國九十三年九月九日，係請上訴人向綽號「黑狗」
者購買，現金是交給那個人（非上訴人），真的沒有看過上訴人
販賣毒品等語，其不能為有利上訴人論斷之理由，於法有違。(四)
、原判決論述何英華於事實審審理中供稱：伊請上訴人幫忙買安
非他命等語，係屬迴護上訴人之詞，然未說明其所依憑之證據及
理由，已於法有違。且原判決復又論述上訴人與何英華僅屬泛泛
之交，則何英華豈有迴護上訴人之理，其理由欄之論述說明前後
矛盾，於法有違。(五)、參酌何英華嗣已為有利上訴人之供述；警
方並未在上訴人住處搜獲帳冊等證物；何英華曾供述：伊曾與上
訴人一起施用過毒品；上訴人於警詢中供稱：伊與何英華曾互相
請對方施用安非他命等情，足以認定上訴人並無基於營利販賣安
非他命之犯行。乃原審未採何英華於原審審理中之供述，而逕為
不利上訴人之認定，於法有違等語。
惟查原判決認定上訴人有原判決事實欄所記載之共同連續販賣第
二級毒品（累犯）犯行，係以訊據上訴人供承：於如原判決事實
欄所載時、地，或由其親自或由綽號「黑狗」者，分別交付安非
他命予何英華，每次並各收取現金新台幣（下同）二千元等情是
實。上訴人雖否認有販賣安非他命犯行，辯稱：伊係幫何英華向
綽號「黑狗」者拿安非他命，伊並未從中獲取利益云云。然查上
訴人如原判決事實欄所載之犯行，業據何英華於原審更審前證述
明確，且何英華向上訴人購得經查獲扣案之安非他命二小包，經
送台北市政府警察局刑事鑑識中心鑑驗結果確含有安非他命成分
，有該局九十三年十月二十九日北市鑑毒字第三九０號鑑驗通知
書在卷可稽。何英華就本案部分情節雖供述不盡明確，然參酌上
訴人所供承之上開情節；上訴人與何英華間之電話通訊監察譯文
；何英華就其向上訴人購買安非他命之相關供述等情以觀，堪認
上訴人確有如原判決事實欄所載之犯行。何英華雖供稱：伊於電
話中說「處理」，是指伊有需要時，請上訴人幫伊購買毒品等語
。惟觀諸何英華自警詢、檢察官偵查及第一審審理中，均係證稱
向上訴人「購買」安非他命等語，另參酌何英華先後供述之內容
以觀，足見何英華知悉「購買」（即販賣）與「轉讓」之意義不
同，上訴人顯有販賣安非他命與何英華之犯行；上訴人供承：九
十三年九月九日係由伊聯絡綽號「黑狗」者，交付安非他命與何
英華等情，而何英華供稱：伊不認識綽號「黑狗」者等語，而倘
上訴人確僅係幫忙何英華向綽號「黑狗」者購買安非他命，則上
訴人為避免涉及販賣第二級毒品之重罪，衡情應僅介紹綽號「黑
狗」者予何英華，而由何英華直接聯絡綽號「黑狗」者洽談購買
毒品事宜，乃上訴人竟聯絡綽號「黑狗」者交付安非他命與何英
華；依通訊監察譯文所載內容，何英華向上訴人表示購買毒品，
上訴人予以應允等情以觀，堪認何英華上開供述各情，係屬事後
迴護上訴人之詞，不足採信。上訴人雖否認有何營利之意圖，然
參酌上述各項證據資料所顯示之情節；上訴人自承：伊與何英華
間之交情普通；販賣安非他命查緝甚嚴且罪責甚重，上訴人除使
用電話與何英華聯絡販賣毒品事宜，並親自出面交付安非他命與
何英華，由其甘冒遭查獲並論處重罪之危險等情以觀，堪認上訴
人係基於營利之意圖而為本件犯行。上訴人否認及辯解各語，無
非係屬事後卸責之詞，不足採信等情，予以綜合判斷。因而撤銷
第一審關於販賣第二級毒品部分之判決，改判論處上訴人共同連
續販賣第二級毒品罪刑（累犯），已於判決內說明其所憑之證據
及其認定之理由，從形式上觀察，並無違背法令之情形。按供述
證據前後，雖稍有參差或互相矛盾，事實審法院非不可本於經驗
法則斟酌其他證據作合理之比較定其取捨，從而供述證據之一部
認為真實者予以採取，亦非證據法則所不許。又證據之取捨與證
據之證明力如何，均屬事實審法院得自由裁量、判斷之職權；苟
其此項裁量、判斷，並不悖乎通常一般之人日常生活經驗之定則
或論理法則，又於判決內論敘其何以作此判斷之心證理由者，即
不得任意指摘其為違法，而據為提起第三審上訴之合法理由。原
判決綜合前述各項證據資料，據以認定上訴人係基於營利之意圖
，而為如原判決事實欄所載販賣安非他命之犯行等情，乃其採證
認事調查職權之合法行使，且無上訴意旨所稱理由不備或矛盾等
情事，上訴意旨任意為有利於上訴人之推論，並非有據，不容任
意指為違法。縱認原判決對何英華有利上訴人之供述，未逐句說
明其何以不能為有利上訴人論斷之理由，而有微疵，然於判決之
結果並無影響，依刑事訴訟法第三百八十條規定，仍不得據為合
法之第三審上訴理由。上訴人徒憑己意或就原判決已有說明之事
項，或就原審判斷證據證明力之合法職權行使，漫指其違法，重
為單純事實上之爭執，難謂係適法上訴第三審之理由，其上訴違
背法律上之程式，應予駁回。
據上論結，應依刑事訴訟法第三百九十五條前段，判決如主文。
中    華    民    國  九十七  年    五    月  二十九  日
                      最高法院刑事第一庭
                          審判長法官  董  明  霈
                                法官  林  茂  雄
                                法官  張  祺  祥
                                法官  蕭  仰  歸
                                法官  何  菁  莪
      本件正本證明與原本無異
                                      書  記  官
中    華    民    國  九十七  年    六    月    四    日
                                                    Ｒ


司法院資訊處製作；財團法人民間司法改革基金會備份。
